臺灣板橋地方法院交通事件裁定　　　94 年度交聲字第 22號
原處分機關　交通部公路總局臺北區監理所
異　議　人
即受處分人　甲○○
上列受處分人因違反道路交通管理處罰條例案件，對於交通部公
路總局臺北區監理所於93年12月13日以北監自裁字裁40－Z00000
000 號所為之處分（原舉發案號：內政部警政署國道公路警察局
93年8 月13日公警局交字第Z00000000 號）不服，聲明異議，本
院裁定如下：
        主  文
異議駁回。
        理  由
一、按汽車行駛於高速公路或設站管制之道路，而不遵管制之規
    定者，處汽車駕駛人新臺幣（下同）3000元以上6000元以下
    罰鍰，道路交通管理處罰條例第33條第1項定有明文；又汽
    車駕駛人有第33條情形者，除依原條款處罰鍰外，並予記違
    規點數1 點，同條例第63條第1 項第1 款亦定有明文。又依
    同條例第7 條之2 第1 項第4 款規定，汽車駕駛人之行為有
    不服指揮稽查而逃逸之情形，當場不能或不宜攔截製單舉發
    者，得對汽車所有人逕行舉發處罰。
二、原處分意旨略以：異議人即受處分人甲○○於民國（下同）
    93年8 月13日晚上19時25分許，駕駛車牌號碼為ED─2010號
    之自用小客車，在國道3 號公路北上車道61公里處，經內政
    部警政署國道公路警察局第6 警察隊執勤警員發現該車違規
    行駛路肩，經開啟警示燈及鳴放警報器，以指揮棒指揮攔查
    該車，惟該車未立即停車受檢（此部分違規行為另以北監自
    裁字裁40－Z00000000 裁決書裁處），反由路肩強行切入至
    中線車道後離去，員警為顧及其他車輛安全，未予強行追逐
    攔查，遂查核該車車號、廠牌、顏色均符合後，依法逕行舉
    發，並以公警局交字第Z00000000 號違反道路交通管理事件
    通知單（下稱舉發通知單）舉發，嗣異議人於93年9 月7 日
    提出申訴，經交通部公路總局臺北區監理所於93年12月13日
    以北監自裁字裁40－Z00000000 號裁決書（下稱裁決書）裁
    決，裁處異議人罰鍰6000元，並記違規點數1 點。
三、本件聲明異議意旨略以：異議人甲○○於違規的時間、地點
    ，異議人在營服役，並提出服役證明1 紙，且執勤員警亦無
    法提供照片作為證據，實難令異議人甘服，爰依法聲明異議
    ，請求撤銷原處分等語。
四、經查：
（一）本件異議人甲○○於 93年8月13日19時25分許，駕駛車牌
      號碼ED－2010號自小客車，在國道 3 號公路北上車道 61
      公里處，經內政部警政署國道公路警察局第 6 警察隊執
      勤警員發現該車違規行駛路肩，經開啟警示燈及鳴放警報
      器，以指揮棒指揮攔查該車，惟該車未立即停車受檢（此
      部分違規行為另以北監自裁字裁40－Z00000000 裁決書裁
      處），反由路肩強行切入至中線車道後離去，員警為顧及
      其他車輛安全，未予強行追逐攔查，遂查核該車車號、廠
      牌、顏色均符合後，依法逕行舉發，並有舉發通知單（公
      警局交字第Z00000000 號）影本1 紙及內政部警政署國道
      公路警察局第六警察隊回覆書函1 紙附卷可稽，原處分機
      關據此裁處異議人罰鍰新臺幣6000元，有裁決書（北監自
      裁字裁40－Z00000000 號）1 紙附卷可稽。
（二）異議人雖辯稱員警舉發與事實不符，異議人於員警舉發的
      時間，異議人在營服役並未於駕駛該汽車行駛於違規地點
      云云，惟查，異議人確於前開時、地有前揭之違規事實，
      業據證人即本件執勤舉發之員警江榮宏於本院審理中具結
      證述屬實，其證稱：「（問：當天舉發的情形為何？）當
      時我站在舉發國道北向61.7公里，我當時站在避測灣，且
      我人在巡邏車外面，北向有塞車回堵的情形，我同事坐在
      巡邏車裡面，我發現該車走路肩過來，我就通知同事開警
      示燈及放警報器，我就拿指揮棒攔停該車，該車看到我拿
      指揮棒，反而由路肩強行到中線離去。我沒有去追，因為
      怕發生危險，但是我有記下車號，後來我就連線查廠牌及
      顏色與車號相符，就逕行舉發。（問：當時該車走路肩如
      何速度那麼快，你如何知道是該車？）因為當時我站在巡
      邏車外面，向面車道，所以我看得很清楚，當時是晚上7
      點，沒有下雨。他經過我們前面的地方時我可以看清楚車
      牌，且當時有塞車，大家時速約有3 、40。我當時有馬上
      把看到的情形紀錄下來。庭呈舉發案見紀錄表。」等語（
      見本院94年2 月23日訊問筆錄第2 頁），並有國道公路警
      察局第六警察隊逕行舉發案件登記表1 紙附卷可稽，查江
      榮宏已於國道公路警察局第6 警察隊逕行舉發案件登記表
      記載違規車輛之車牌號碼、車型、顏色，並到庭陳述舉發
      經過及車型等可資辨明之特徵。若謂江榮宏於工作紀錄簿
      上所記載之違規車輛之車牌號碼、車型、顏色有誤，則其
      事後以電腦查得車輛之相關資料後，應可立刻查覺不符。
      且記錯車號雖有可能，但通常多是1 、2 碼之誤差；而以
      錯誤車號查得之汽車之顏色、車款等特徵，適與受處分人
      所有之車輛顏色、車款完全相同之機率，實甚微渺。
（三）雖異議人以伊當時人在龍潭凌雲岡的營區服役，亦不曾將
      所有之汽車借予他人使用為由，否認曾於案發時、地駕駛
      該汽車，並提出由陸軍摩扥化步兵第269 旅第1 營步2 連
      上尉連長張翔所出具的證明書1 紙據。然查：舉發員警乃
      在邏車外面，向面車道，當時沒有下雨，且當時有塞車，
      車速約有3 、40公里之情形下，業見前述，員警應無誤認
      之虞，應堪確信。況異議人所提出之證明書僅能證明舉發
      違規事實之時間、地點，伊在營區內服役，舉發之違規車
      號非異議人所駕駛，無法證明異議人是否有將所有汽車借
      予他人使用之事實。末查，交通警員掣單舉發違反道路交
      通管理處罰條例所列之違規事實，本質上為行政處分，係
      公務員基於職務上權力，依法就特定之具體事件所為具有
      公法上效果之單方行政行為，基於公務員為公法上行為具
      有公信力之原則，該行政處分當可被推定為真正，其據以
      依法處分之事實認定亦為真正無誤，此與民事訴訟法第
      355 條第1 項規定：「文書，依其程式及意旨得認作公文
      書者，推定為真正」之情形相同，本此公信原則，立法者
      以道路交通管理處罰條例第92條第3 項之授權，賦予行政
      機關訂定違反道路交通管理事件統一裁罰基準及處理細則
      ，使執勤員警得當機處分，以達其維護交通秩序、安全之
      行政目的。從而，本件異議人並未就執勤員警之舉發有誤
      ，提出相關證據以供調查，本院經查亦無任何證據足資證
      明執勤員警有何捏造事實違法取締之不法情事，則執勤員
      警本其維護交通秩序、安全職責所為之舉發，自應受到合
      法、正確之推定，尚非得以無違規現場照片佐證，即認員
      警之舉發不實。
（四）再按，交通勤務警察或依法令執行交通稽查任務人員，對
　　　於違反道路交通管理事件之稽查方法，可分為當場舉發及
      逕行舉發二種，若為當場舉發，應填製舉發通知單，並填
      記法定應記載之事項後交駕駛人或行為人簽名或蓋章收受
      之；若為逕行舉發，則應按已查明之資料填註車牌號碼、
      車輛種類、車主姓名或地址，並於通知單上方空白處加註
      逕行舉發之文字後，由舉發機關送達被通知人。此觀違反
      道路交通管理事件統一裁罰基準及處理細則第11條及道路
      交通管理處罰條例第7 條之2 第2 項之規定之即明。其次
      ，依道路交通管理處罰條例第7 條之2 第1 項之規定，得
      以逕行舉發之方式稽查者，僅限於汽車駕駛人之行為有下
      列六種情形之一，且當場不能或不宜攔截製單舉發者， 1
      、闖紅燈或平交道 2、搶越行人穿越道 3、違規停車而駕
      駛人不在場 4、不服指揮稽查而逃逸，或聞消防車、救護
      車、警備車、工程救險車之警號不立即避讓 5、違規停車
      或搶越行人穿越道，經各級學校交通服務隊現場導護人員
      簽證檢舉 6、其他違規行為經以科學儀器取得證據資料者
      。亦即若非上述六種情形，似僅能以一般俗稱之「攔停」
      之方式作當場舉發。本件受處分人經交通勤務員警江榮宏
      舉發者係任意變換車道行駛，似不合於前揭逕行舉發之規
      定；而江榮宏製作之通知單，卻記載舉發之方式係逕行舉
      發，似與規定不甚相符。然綜觀前述，可知江榮宏實係針
      對不服稽查而逃逸之受處分人，追蹤稽查，進而舉發受處
      分人任意變換車道行駛之行為，而逕行舉發。該等逕行舉
      發之方式，符合法律之規定，亦如前述。所應審酌者為拒
      絕接受稽查之後行為即任意變換車道行駛，是否可併以逕
      行舉發之方式為之？查不服指揮稽查者，雖不必然均會再
      發生違規之行為，然本件情形，確有於不服稽查而逃逸後
      又發生違規之行為即任意變換車道行駛。在此情形下，應
      認受處分人「不服指揮稽查而逃逸」之行為與受處分人之
      任意變換車道行駛之違規行為相結合，而得併予逕行舉發
      ，否則警員在逕行舉發「不服指揮稽查而逃逸」之違規行
      為時，卻未記載受處分人「不服指揮稽查而逃逸」之後違
      規事由，將導致行政處分內容空洞化。違反道路交通管理
      事件統一裁罰基準及處理細則第10條規定：交通勤務警察
      或依法令執行交通稽查任務人員，對於違反道路交通管理
      事件之稽查，應認真執行；其有不服稽查而逃逸之人、車
      ，得追蹤稽查之。亦可證明江榮宏針對不服稽查而逃逸之
      受處分人，追蹤稽查，進而舉發受處分人違規任意變換車
      道行駛之行為，於法應無不合。因之，本件雖無現場違規
      事實舉發照片做為佐證，然於行政處分提出違規照片，僅
      係作為舉證之用，並非處分之要件。依上所述，本件已可
      證明受處分人之違規事實，自不得以該處分未附照片或其
      他證據，而認本件之處分有何違誤之處。
（五）綜上所述，異議人因行使路肩經警攔停，而拒絕停車接受
      稽查而逃逸（另行審結），進而又任意變換車道行駛之事
      實，應堪認定。異議人空言否認有上開違規行為，尚非足
      採。原處分機關依首揭條文規定，對異議人裁處罰鍰新臺
      幣6000元，並記違規點數1 點，於法尚無違誤。從而，本
      件異議人聲明異議為無理由，應予駁回。
五、據上論斷，應依道路交通案件處理辦法第19條，裁定如主文
    。
中    華    民    國    94    年    3    月    30    日
                  交通法庭           法  官  吳 幸 娥
以上正本證明與原本無異
如不服本裁定應於送達後5日內向本院提出抗告狀
                                     書記官　洪惠玲
中    華    民    國    94    年    3    月    30    日
